【裁判字號】    98,上訴,554
【裁判日期】    980526
【裁判案由】    偽造文書等
【裁判全文】
臺灣高等法院臺南分院刑事判決         98年度上訴字第554號
上  訴  人
即  被  告  乙○○
上列上訴人即被告因偽造文書等案件，不服臺灣臺南地方法院97
年度訴字第2170號，中華民國98年3月11日第一審判決（起訴案
號：臺灣臺南地方法院檢察署97年度偵字第14704號），提起上
訴，本院判決如下：
    主  文
上訴駁回。
    理  由
一、按上訴書狀應敘述具體理由，第二審法院認為上訴書狀未敘
    述理由或上訴有第362條前段之情形者，應以判決駁回之，
    但其情形可以補正而未經原審法院命其補正者，審判長應定
    期間先命補正，刑事訴訟法第367條定有明文。所謂上訴書
    狀應敘述具體理由，必係依據卷內既有訴訟資料或提出新事
    證，指摘或表明第一審判決有何採證認事、用法或量刑等足
    以影響判決本旨之不當或違法，而構成應予撤銷之具體事由
    ，始克當之（例如：依憑證據法則具體指出所採證據何以不
    具證據能力，或依憑卷證資料，明確指出所為證據證明力之
    判斷如何違背經驗、論理法則）；倘僅泛言原判決認定事實
    錯誤、違背法令、量刑失之過重或輕縱，而未依上揭意旨指
    出具體事由，或形式上雖已指出具體事由，然該事由縱使屬
    實，亦不足以認為原判決有何不當或違法者（例如：對不具
    有調查必要性之證據，法院未依聲請調查亦未說明理由，或
    援用證據不當，但除去該證據仍應為同一事實之認定），皆
    難謂係具體理由，俾與第二審上訴制度旨在請求第二審法院
    撤銷、變更第一審不當或違法之判決，以實現個案救濟之立
    法目的相契合，並節制濫行上訴（最高法院97 年度臺上字
    第892號判決參照）。是以上訴人之上訴書狀或補提之上訴
    理由書，雖有敘述上訴理由，惟並未具體敘述第一審判決有
    上述違法、不當情形，即與未敘述具體理由無異，其所為上
    訴，即不符合上訴之法定要件。
二、本件被告乙○○不服原判決，提起上訴，上訴書理由略以：
    被告於犯後坦承犯行，將所知全然供出，以利檢、警調查集
    團上手，顯見上訴人確有悔悟之心；另被告僅高職畢業，思
    慮不周，因而遭詐欺集團以金錢誘惑，利用被告出面與被害
    人接洽，然被告並非犯罪主謀者，事後亦未分得詐欺所得。
    且被害人於97年10月7日中午遭詐騙60萬元部分，並非被告
    所為，此有被害人甲○○於97年10月8日警訊中指稱：乙○
    ○不是昨日向我代保管詐騙錢財之人等語甚明，然被告對此
    仍盡力與被害人達成和解，以彌補其損失。綜觀上情，被告
    因年輕、智識不高、思慮欠周而遭犯罪集團利用，亦就非其
    所為而致被害人損失之部分予以賠償，其犯罪情狀顯在客觀
    上足為一般人所同情，原審判決未爰引刑法第59條規定予以
    酌減其刑，尚有未合，爰依法提起上訴等語。
三、經查：
（一）本件原判決以被告乙○○於警詢時及偵審時之自白、證人
      甲○○於警詢之證述、DRAGON牌無線電1台、偽造之「內
      政部警政署檢察證（許家華）」1張及偽造之「臺灣高雄
      地方法院檢察署監管科（97年度存字第681號中華民國97
      年10月8日）」（其上載有檢察官王邦安之名，鈐蓋偽造
      之臺灣「高雄」地方法院檢察署公印文1枚）公文書1張等
      為據，認定被告確有刑法第158條第1項僭行公務員職權罪
      、同法第216條、第212條行使偽造特種文書罪、同法第21
      6條、第211條行使偽造公文書罪、同法第339條第3項、第
      1項之詐欺取財未遂罪等犯行，當依刑法第55條從一重之
      行使偽造公文書罪處斷，量處有期徒刑1年等情，均已詳
      敘其所憑證據、認定理由及量刑依據，從形式上觀察並無
      任何採證認事、用法或量刑之不當或違法。
（二）按量刑之輕重本屬法院依職權裁量之事項，而被告是否有
      刑法第59條酌減之情形，必其犯罪情節確有可憫恕時，始
      得為之。本件原審判決量處被告有期徒刑1年，已審酌被
      告貪圖金錢，竟行使偽造公文書、特種文書冒充司法機關
      公務員，僭行職權以取信被害人，嚴重戕害司法機關威信
      ，且其欲行詐騙之金額不小，惡害非輕，另參酌被告犯後
      坦承犯行，且與被害人成立和解，先行賠償20萬元，堪認
      其深具悔意及尚未領得任何報酬、高職畢業程度、犯罪動
      機、目的、手段、生活狀況、素行等一切情狀，並未逾越
      職權，亦未違反比例原則。核被告之上訴意旨，僅係就原
      審已經審酌之事項，反覆爭執，並未依據卷內既有訴訟資
      料或提出新事證，以指摘或表明第一審判決有何採證認事
      、用法或量刑等足以影響判決本旨之不當或違法，難謂其
      上訴書狀已經敘述具體理由，揆諸上開規定及說明，本件
      上訴顯無具體理由而不合法定程式，應予駁回，並不經言
      詞辯論為之。
四、據上論斷，應依刑事訴訟法第367條前段、第372條，判決如
    主文。
中    華    民    國    98    年    5     月    26    日
                  刑事第五庭    審判長法  官  楊明章
                                      法  官  顏基典
                                      法  官  楊子莊
以上正本證明與原本無異。
如不服本判決應於收受送達後10日內向本院提出上訴書狀，其未
敘述上訴理由者，並得於提起上訴後10日內向本院補提理由書（
均須按他造當事人之人數附繕本）「切勿逕送上級法院」。
                                      書記官  王全龍
中    華    民    國    98    年    5     月    27    日


司法院資訊處製作；財團法人民間司法改革基金會備份。
